【裁判字號】    96,交易,191
【裁判日期】    970407
【裁判案由】    業務過失傷害
【裁判全文】
臺灣桃園地方法院刑事判決             96年度交易字第191號
公  訴  人  臺灣桃園地方法院檢察署檢察官
被      告  丙○○
選任辯護人  吳西源律師
上列被告因業務過失傷害案件，經檢察官提起公訴（96年度偵字
第2752號），本院判決如下︰
    主  文
丙○○從事業務之人，因業務上之過失傷害人致重傷，處有期徒
刑陸月，如易科罰金，以新臺幣壹仟元折算壹日。減為有期徒刑
參月，如易科罰金，以新臺幣壹仟元折算壹日。
    事  實
一、丙○○係陽明電機股份有限公司（下同陽明公司）業務員，
    平日需騎乘機車寄貨或送貨予客戶，騎乘機車為其附隨業務
    ，為從事業務之人。丙○○於民國九十五年十二月五日上午
    寄貨予客戶後，騎乘車牌號碼L 三G －○○六號重型機車沿
    桃園縣中壢市車道數相同之自強四路由西向東行駛返回陽明
    公司途中，迄同日上午十時四十分許，尾隨一輛車斗覆蓋著
    橘紅色帆布之大貨車行經自強四路欲左轉進入自強五路無號
    誌及交通警察指揮之T 型交岔路口時，本應注意轉彎車應暫
    停讓直行車先行，而依當時天候晴、日間自然光線、路面無
    缺陷及障礙物、視距良好，並無不能注意之情事，惟其竟於
    前開T 型交岔路口疏未注意暫停讓直行車先行，適對向亦有
    行經該路口而未減速慢行，且未注意車前狀況之秦漢霖（未
    戴安全帽）騎乘車號五FE－○二○號機車沿自強四路由東向
    西方向直線行駛，致兩車於前開T 型交岔路口發生碰擊，秦
    漢霖因而人車倒地，臉部、身體並貼地向前滑行，致頭部受
    到重創，嗣經附近工廠警衛打電話報警，丙○○則在現場等
    候，並於員警蘇天祥到場處理尚未知悉何人肇事前，自首犯
    罪，並接受裁判。惟秦漢霖因本件車禍腦部受有嚴重外傷，
    導致顱內出血，於翌日（六日）在長庚紀念醫院林口分院進
    行開顱手術，惟術後仍遺留四肢運動功能障礙、嚴重認知功
    能障礙、無法與外界溝通，及吞嚥功能障礙等症狀，且需以
    輪椅代步，而呈現植物人狀態，已達重傷之程度。
二、案經丙○○肇事後自首，及被害人秦漢霖之父母甲○○、乙
    ○○○訴由桃園縣政府警察局中壢分局報請臺灣桃園地方法
    院檢察署檢察官偵查起訴。
    理  由
一、本案被告丙○○所犯刑法第二百八十四條第二項後段之過失
    傷害致重傷罪，係法定本刑為三年以下有期徒刑之罪，屬刑
    事訴訟法第三百七十六條第一款之案件，依刑事訴訟法第二
    百八十四條之一之規定，本院無庸行合議審判，先予敘明。
二、訊據被告固坦承騎乘前開機車返回陽明公司途中，在前揭時
    地見被害人秦漢霖發生車禍等情不諱，惟矢口否認有何業務
    過失傷害犯行，辯稱：事故發生前，伊係騎乘前開機車行駛
    在自己之車道上，看見被害人秦漢霖騎乘上開機車在對向車
    道左右搖晃衝過來，伊即在自己之車道內停下，準備讓被害
    人先通過，未料被害人因速度快，且左傾而在到達伊左前方
    時已滑倒，兩機車並未相撞，伊所騎乘之機車車頭應為被害
    人身體某部位撞到，且該機車專供伊上、下班之用，並非用
    來替公司送貨，此次係騎自己機車偶爾替公司寄快遞，並非
    常態，是伊並無涉犯本件業務過失傷害犯行云云。
三、經查：
（一）被告於案發時為陽明公司之業務員，於九十五年十二月五
      日上午寄貨予客戶後，騎乘車牌號碼L 三G －○○六號重
      型機車沿桃園縣中壢市車道數相同之自強四路由西向東行
      駛返回陽明公司途中，迄同日上午十時四十分許，尾隨一
      輛車斗覆蓋著橘紅色帆布之大貨車行經自強四路欲左轉進
      入自強五路無號誌及交通警察指揮之T 型交岔路口，被告
      所騎乘機車之車身業已轉向自強五路，欲左轉至自強五路
      時，對向由被害人秦漢霖（未戴安全帽）騎乘車號五FE－
      ○二○號機車沿自強四路由東向西方向直線行駛，於前開
      T 型交岔路口在被告所騎乘之機車前倒地，臉部、身體並
      貼地向前滑行，致腦部受有嚴重外傷，導致顱內出血，於
      九十五年十二月六日在長庚紀念醫院林口分院進行開顱手
      術，惟術後仍遺留四肢運動功能障礙、嚴重認知功能障礙
      、無法與外界溝通，及吞嚥功能障礙等症狀，且需以輪椅
      代步，而呈現植物人狀態，已達重傷之程度等情，業據被
      告供述在卷（見偵卷第二六、二七頁），並有道路交通事
      故現場圖、道路交通事故調查報告表（一）（二）各一份
      （見偵卷第一三至一五頁）、現場照片十二幀（見偵卷第
      一六至二一頁）、肇事路口附近工廠監視器翻拍照片十四
      張（見偵卷第三八至四○頁）及長庚紀念醫院林口分院出
      具之診斷證明書二份（見偵卷第一二、二八頁）、該院九
      十六年三月二十一日（九六）長庚院法字第○一九二號函
      、九十六年八月二十三日（九六）長庚院法字第○七○九
      號函、九十六年十二月二十四日（九六）長庚院法字第一
      一二六號函（見偵卷第四七頁、本院卷第六九、一一四頁
      ）各一份在卷可稽，此部分事實，堪可認定。
（二）被告固以前情置辯，惟被告騎乘前開機車行經自強四路左
      轉至自強五路時，其所騎乘機車之車身業已轉向且未暫停
      ，而後被害人始在緊鄰被告所騎乘之機車前方人車倒地一
      節，有肇事路口附近工廠監視器翻拍照片二張可憑（見偵
      卷第三八頁背面第二、三張照片），並經本院當庭勘驗前
      開監視器之光碟，製有勘驗筆錄一份在卷可稽（見本院卷
      第四六、四七頁），足見被告騎乘機車行經無號誌及交通
      警察指揮之T 型交岔路口左轉時，顯未暫停讓直行之被害
      人所騎乘之機車先行之事實，至為明灼。再由前開監視器
      翻拍之照片觀之（見偵卷第三八頁背面第二張照片），被
      告所騎乘之機車轉向自強五路時，其機車之車身已越過分
      向線而有侵入對向由被害人行駛車道內，經核與被害人所
      騎乘機車倒地刮地痕之起點，係在其行駛車道之中心點附
      近，與該車道之分向線尚有一段距離，依據前開監視器翻
      拍之照片觀察，被害人所騎乘之機車係緊鄰在被告所騎乘
      機車前倒地之情節相符，足徵被告所騎乘之機車顯已侵入
      被害人行駛之車道內之事實，無庸置疑。此外，被告所騎
      乘機車前方之車頭部位，有明顯經撞擊後產生之撞痕及裂
      縫，此有照片二張可憑（見偵卷第一九頁上方照片及第四
      一頁上方照片），亦足見兩車確有發生碰撞，否則斷不可
      能僅因被害人之身體部位撞至被告所騎乘機車之車頭，即
      產生前開撞痕及裂縫，是被告前揭辯解，要與事實有悖，
      不足採信。
四、按汽車行駛至無號誌及交通警察指揮之交岔路口，車道數相
    同時，轉彎車應暫停讓直行車先行，道路交通安全規則第一
    百零二條第一項第二款定有明文。查被告考領有普通重型機
    車駕駛執照，此有道路交通事故調查報告表（二）附卷可稽
    ，故其對於前揭規定自應知之甚詳。而依當時天候晴、日間
    自然光線、路面無缺陷及障礙物、視距良好，並無不能注意
    之情事，有卷附道路交通事故調查報告表（一）可憑，惟其
    竟於前開車道數相同之交岔路口疏未注意暫停讓直行車先行
    ，致其所騎乘之機車與被害人所騎乘之機車發生碰撞，故其
    所為之駕駛行為，已有過失甚明。又依本件事故之情形觀察
    ，被害人騎乘機車之行為，亦有行經交岔路口而未減速慢行
    ，且未注意車前狀況之過失，然此並不能解免被告前揭過失
    之責任。且本件車禍雙方之責任經送鑑定後，臺灣省桃園縣
    區車輛行車事故鑑定委員會、臺灣省車輛行車事故覆議鑑定
    委員會均認為被告駕駛重機車，行經無號誌交岔路口左轉未
    讓對向直行車先行，為肇事主因，被害人駕駛重機車，行經
    無號誌交岔路口未減速慢行，且未注意車前狀況，為肇事次
    因，有臺灣省桃園縣區車輛行車事故鑑定委員會九十六年七
    月十日桃縣鑑九六○三三六號鑑定意見書及臺灣省車輛行車
    事故覆議鑑定委員會九十六年八月三十日府覆議字第○九六
    六二○二六八五號函各一份可稽（見本院卷第五八、五九及
    七○頁）。本院依被告之聲請，再將本件車禍之肇事責任，
    送請國立交通大學鑑定，其結果亦相同，有國立交通大學九
    十七年二月二十六日交大管運字第○九七○○○二八八九號
    函附行車事故鑑定意見書一份在卷可考（見本院卷第一一六
    、一一七頁），足見被告前開騎乘機車之過失，至為明灼。
    此外，被害人復因本件車禍受有前揭傷害，並已達重傷之程
    度，已如前述，故被害人受重傷之結果，與被告騎車之過失
    行為間，顯有相當因果關係存在。綜上事證及論述，本件事
    證明確，被告犯行洵堪認定。
五、按刑法上所謂業務上之行為，不僅指主業務而已，即為完成
    主要業務所附隨之準備工作與輔助事務，亦應包括在內。本
    件被告於偵查中供稱：肇事當天，從我家柳子村出發要去嘉
    義買魚回柳子村賣，一審中亦供述：平常騎機車載魚賣魚，
    於二審時亦供承：有工，就去做工，無工載魚販賣；我用機
    車載魚販賣等語，足見被告似以賣魚為主要業務，駕駛機車
    為其附隨業務，原審認被告騎機車僅作代步工具，而論被告
    以普通過失致人於死罪刑，不無有判決不適用法則之違法（
    最高法院八十三年度台上字第二八一六號判決意旨參照）。
    查被告係陽明公司之業務員，平日需騎乘機車寄貨或送貨予
    客戶，案發當天上午係寄貨予客戶後，返回公司之途中始發
    生本件車禍一節，業據被告於檢察官訊問時供述在卷（見偵
    卷第二六、二七頁），參酌前揭最高法院判決意旨，足見騎
    乘機車乃係被告之附隨業務，是其為從事駕駛業務之人甚明
    。核被告所為，係犯刑法第二百八十四條第二項後段之業務
    過失傷害致重傷罪。被告於肇事後，除在場等候，並於員警
    尚未知悉何人肇事前，即向到場處理員警蘇天祥坦承上情，
    自首犯罪，並接受裁判，業據被告供述在卷，並經證人蘇天
    祥到庭結證屬實（見本院卷第二五、二六頁），其所為與自
    首之要件相符，爰依刑法第六十二條前段減輕其刑。爰審酌
    本件車禍事故被告及被害人均有過失，被害人所受之傷勢已
    達重傷之程度，被告未與被害人家屬達成民事和解，乃係因
    雙方就和解金額無法達成共識，及被告之犯後態度等一切情
    狀，量處如主文所示之刑，並諭知易科罰金之折算標準。末
    按中華民國九十六年罪犯減刑條例業經立法院三讀通過，總
    統公布，並定於九十六年七月十六日施行，本件被告所犯之
    業務過失傷害致重傷罪，犯罪時間係在九十六年四月二十四
    日以前，且本院前開所宣告之刑，尚未逾同條例第三條第一
    項本文所規定不予減刑之刑度，自應依同條例第二條第一項
    第三款之規定，就被告前揭所宣告之有期徒刑，予以減刑二
    分之一，並諭知易科罰金之折算標準，附此敘明。
據上論斷，應依刑事訴訟法第二百八十四條之一、第二百九十九
條第一項前段，刑法第二百八十四條第二項後段、第六十二條前
段、第四十一條第一項前段，刑法施行法第一條之一第一項、第
二項前段，中華民國九十六年罪犯減刑條例第二條第一項第三款
、第七條、第九條，判決如主文。
本案經檢察官林清安到庭執行職務。
中    華    民    國    97    年    4     月     7    日
                  交通法庭  法  官  吳為平
以上正本證明與原本無異。
如不服本判決，應於送達後10日內，向本院提出上訴狀。
                            書記官  江惠婷
中    華    民    國    97    年    4     月    9     日
附錄論罪科刑法條：
刑法第284條
因過失傷害人者，處 6 月以下有期徒刑、拘役或 5 百元以下罰
金，致重傷者，處1 年以下有期徒刑、拘役或5 百元以下罰金。
從事業務之人，因業務上之過失傷害人者，處1 年以下有期徒刑
、拘役或1 千元以下罰金，致重傷者，處3 年以下有期徒刑、拘
役或2 千元以下罰金。


司法院資訊處製作；財團法人民間司法改革基金會備份。
